臺灣臺南地方法院交通事件裁定　　　　 94年度交聲字第364號
原處分機關　交通部公路總局嘉義區監理所麻豆監理站
異　議　人　甲○○
即受處分人
上列受處分人因違反道路交通管理處罰條例案件，對於交通部公
路總局嘉義區監理所麻豆監理站民國94年6 月22日所為之裁決處
分（處分案號：麻監裁罰字第裁75-M00000000號）聲明異議，本
院裁定如下：
    主  文
異議駁回。
    理  由
一、本件異議意旨略以：
  (一)異議人即受處分人甲○○（下稱異議人）之舉發違規事實之
    一為「違反道路交通安全規則肇事致人受輕傷」即違反道路
    交通管理處罰條例（下稱處罰條例）第61條第3項第1款之規
    定，依法明文規定內容以觀，「違反道路交通安全規則」必
    須造成「肇事」及「致人受輕傷」之結果，換言之，「違反
    道路交通安全規則」人必須對因此所造成之「事故」有肇事
    責任，且「違反道路交通安全規則」為肇事原因，方該當前
    開法條之構成要件，異議人駕駛車牌號碼416-HA號（子車25
    -KQ）之營業貨運曳引車，於民國94年5月10日0時7分行經台
    南縣安定鄉港南村國八陸橋下與178 號縣道南側路口處，與
    李江隆所駕車牌號碼469-RM自大貨車，發生碰撞，惟無肇事
    責任，蓋異議人所行駛者為幹道，而李江隆所行駛者為支道
    ，且依彼此受傷位置以觀，李江隆之車輛受損之位置為車頭
    ，異議人所駕駛之車輛受損之位置為聯結車之子車車下前後
    輪之間的小欄杆部分，足見發生事故當時，異議人之車輛已
    通過該路口三分之二始被撞擊，難謂有肇事責任，既無肇事
    責任，自不該當處罰條例第61條第3項第1款之規定即「違反
    道路交通安全規則肇事致人受輕傷」之構成要件，故麻豆監
    理站為前開裁決顯有未洽。
  (二)依處罰條例第7條之2之規定以觀，道路交通管理之稽查，違
    規紀錄，以當場攔截製單舉發為原則，當場不能或不宜攔截
    舉發除能以科學儀器取得證據資料外，應以舉發人當場所見
    所聞為限，蓋此係以舉發人之所見所聞作為證據方法。故可
    知如舉發人未當場親見違規行為，必須有以科學儀器取得證
    據資料，以憑舉發，不得依其它事實自行推測而舉發之，本
    案舉發人車禍當時並未在現場；亦未握有以科學儀器取得證
    據資料，其所為異議人有「行經設有閃光黃燈之交岔路口未
    依規定減速慢行」之違規行為之舉發，無非依據車禍兩方當
    事人之陳述，自行推測得之，有違前開規定，原舉發機關既
    有此違誤，而為原裁決機關所不察，則此裁決亦屬違法，應
    依法撤銷之。前開違規行為之舉發既與法不合，而應予撤銷
    ，則依此為基礎而認定異議人因而肇事致人受輕傷，亦同樣
    應認為有瑕疵，而應予撤銷等語。
二、按汽車駕駛人，駕駛汽車有不遵守道路交通標誌、標線、號
    誌指示之情形者，而道路交通管理處罰條例第2 章無處罰之
    規定者，處新臺幣（下同）900元以上1,800元以下罰鍰，並
    記違規點數1 點；汽車駕駛人，駕駛汽車違反道路交通安全
    規則，因而肇事致人受傷者，記違規點數3 點，處罰條例第
    60條第2項第3款、第61條第3項前段及第63條第1項第1 款分
    別定有明文。次按汽車行駛至交岔路口，應遵守燈光號誌之
    指示，道路交通安全規則第102條第1項第1 款定有明文。又
    按閃光黃燈表示「警告」，車輛應減速接近，注意安全，小
    心通過，道路交通標誌標線號誌設置規則第211 條第1項第1
    款亦定有明文。
三、經查：
  (一)本件異議人於94年5月10日0時7分許，駕駛車牌號碼416-HA
    號營業貨運曳引車，沿縣178線由北往南方向行駛，行經國
    道八號便道與縣道178號路口之閃光黃燈交岔路口，因疏未
    減速慢行，適有李江龍駕駛車牌號碼469-RM號自大貨車欲通
    過該路口，亦疏於注意行經設有閃光紅燈號誌交岔路口，支
    線道車應讓幹道車先行，致兩車發生碰撞，造成李江龍受有
    「雙上肢多處擦傷、左手約1公分撕裂傷經縫合、雙膝挫傷
    」等輕傷害，案經臺南縣警察局調查後掣單舉發，嗣經原處
    分機關即交通部公路總局嘉義區監理所麻豆監理站仍依據處
    罰條例第60條第2項第3款、第61條第3條前段、第63條第1項
    第1款規定，於94年6月22日裁處異議人罰鍰900元，並記違
    規點數4點等事實，有臺南縣警察局南縣警交字第M00000000
    號舉發違反道路交通管理事件通知單、原處分機關麻監裁罰
    字第裁75-M00000000號違反道路交通管理事件裁決書、臺南
    縣警察局93年8 月15日南縣善警六字第0940016211號函暨所
    附異議人與李江隆之警詢筆錄、道路交通事故現場圖、道路
    交通事故調查報告表(一)(二)、奇美醫院診斷證明書及現場照片
    12幀等附卷可稽。
  (二)異議人雖以前詞為辯，然按道路交通標誌標線號誌設置規則
    第211 條第1項第1款所定之閃光黃燈號誌設置，其規範目的
    在於警告汽車駕駛人，並要求其行至設有閃光黃燈之交岔路
    口時，應減速接近且注意交岔路口之來車路況，注意安全小
    心通過。而依異議人於警詢中陳稱：「‧‧‧肇事前我駕駛
    416-HA號後附拖25-KQ號營業半聯結車沿178縣道外側快車道
    北向南行駛至肇事路口（閃光黃燈）直行與右側沿國八便道
    （閃光紅燈）西向東行駛來一部車輛（指李江隆所駕駛的46
    9-RM號自大貨車）當時我看見對造車時我已來不及作煞車動
    作，然後我車右車身防捲入裝置處與對造車前車頭發生第一
    次碰撞，因而肇事。」、「當時我車速40公里／時。」、「
    （事故前有無看見對方車子由何處駛來？距離你車子多遠？
    ）事前我有看見對方車輛由右側沿國八便道西向東行駛而來
    ，距離我車約20公尺左右。」等語（參94年5月10日警詢筆
    錄）之情節觀之，足見異議人在行經該閃光黃燈號誌交岔路
    口時，已於約20公尺外發現有一自大貨車由其右側沿國八便
    道西向東行駛而來，惟其仍以時速40公里之速度通過該速限
    60公里之交岔路口，未減速慢行並採取隨時可煞停之安全措
    施，注意安全，小心通過，猶與被害人李江隆駕駛之自大貨
    車車發生碰撞，致被害人李江隆受有前開傷害，其駕駛營業
    貨運曳引車，有未遵守「閃光黃燈」之指示之違規行為甚明
    。另被害人駕駛自大貨車行經設有閃光紅燈之上開交岔路口
    時，未停車再開，且未讓屬幹道車之異議人先行，雖亦有過
    失，然異議人行經設有閃光黃燈之交岔路口時，未注意安全
    、謹慎留心左右來車且小心通過，致生本件車禍事故，異議
    人即難謂未違反道路交通安全規則第102 條第1項第1款之規
    定。
  (三)關於交通違規「逕行舉發」之相關要件，處罰條例第7條之2
    雖有明文規定，然所謂「當場舉發」，則未據該處罰條例明
    確定義。而違反道路交通管理事件統一裁罰基準及處理細則
    第11條第1項第1款雖有「當場舉發」之相關規定，然亦無明
    文規定交通違規事件之舉發程序，非屬「逕行舉發」者，即
    係「當場舉發」。其次，由上開處罰條例第7條之2有關「逕
    行舉發」之規定內容中，可知汽車駕駛人在闖紅燈等某些特
    定違規情況下，因當場「不能或不宜攔截製單舉發」時，得
    以對汽車所有人逕行舉發處罰，因此，必須藉由「逕行舉發
    」之方式，而就交通違規事件予以舉發者，其重點係在於「
    當場不能或不宜攔截製單」之情況，而非能據此而遽然認為
    交通勤務警員未在違規現場製單舉發者，即均屬於該條例所
    稱之「逕行舉發」。又對於違反處罰條例之行為者，民眾得
    敘明違規事實或檢具違規證據資料，向公路主管或警察機關
    檢舉，經查證屬實者，應即舉發，處罰條例第7條之1亦有明
    文規範，顯見交通勤務警員雖未親眼目睹違規事實，但仍可
    根據民眾之陳述，進而在查證交通違規事實確實存在後，再
    對於違規駕駛人予以製單舉發，此等舉發程序不僅非屬前述
    之「逕行舉發」，而且亦非警員當場發現進而製單之舉發情
    形，故非屬警員當場發現製單之違規舉發，經核並非即均係
    上述之「逕行舉發」。
  (四)交通事故肇事責任之判定，肇事雙方當事人之陳述內容雖屬
    重要之參考資料，然除此之外，尚須就處理警員根據肇事現
    場狀況所製作之道路交通事故現場圖、道路交通事故調查報
    告表及交通事故現場蒐證照片等客觀資料作綜合性之判斷，
    始能正確推知肇事雙方當事人之違規行為，而非僅以肇事雙
    方當事人所陳述之內容，當作肇事責任及違規行為認定之唯
    一基礎。因之，車禍案件發生後，據報到場處理之警員既然
    不能僅以肇事雙方之片面陳述，而貿然為肇事責任之判定，
    故據報到場處理之警員於該車禍案件之現場狀況處理完畢後
    ，返回警局綜合各項事證以為正確之肇事因素判定，再對於
    違規駕駛人予以開單舉發，顯屬正常而適當之處理方式。反
    之，處理警員如於車禍發生現場，僅根據雙方片面陳述即當
    場對於駕駛人予以製單舉發，如此恐更難獲得雙方駕駛人之
    信服。因此，異議人前述所辯：本案舉發人車禍當時並未在
    現場，亦未握有以科學儀器取得證據資料，其所為異議人有
    「行經設有閃光黃燈之交岔路口未依規定減速慢行」之違規
    行為之舉發，無非依據車禍兩方當事人之陳述，自行推測得
    之，有違前開規定，原舉發機關既有此違誤，而為原裁決機
    關所不察，則此裁決亦屬違法，應依法撤銷等語，經核並非
    有理，而不足採。從而，交通事故之發生，交通勤務警察雖
    多未親眼目睹事發經過，然其據報到場處理後，本無當場不
    能或不宜攔截製單之情形，另如前述，據報到場處理之警員
    亦無須親眼目睹該車禍事件之發生，方能對於違規駕駛人予
    以舉發，故處理警員事後依據肇事雙方之陳述，以及現場各
    項跡證詳加分析判斷後，而對於違規汽車駕駛人予以舉發，
    經核尚非屬前述之「逕行舉發」，因此亦無受前述第7條之2
    之相關舉發要件拘束之問題。
  (五)綜上所述，異議人於前述時、地，駕駛前開營業貨運曳引車
    ，行經交岔路口時，有駕駛汽車未遵守道路交通號誌之指示
    而違反道路交通安全規則因而肇事致人受傷之違規事實，既
    可認定，則原處分機關引用處罰條例第60條第2項第3款、第
    61條第3 項前段及第63條第1項第1款等規定，裁處異議人罰
    鍰900元，並記違規點數4點，於法即無不當，本件異議無理
    由，應予駁回。
四、據上論斷，應依道路交通案件處理辦法第19條，裁定如主文
    。
中　　華　　民　　國　　94　　年　　12　　月　　6 　　日
                    交通法庭  法  官  張維君
以上正本證明與原本無異。
如不服本裁定，應於收受送達後5 日內向本院提出抗告狀。
（應附繕本）
　　　　　　　　　　　　　　　書記官  陳志德
中　　華　　民　　國　　94　　年　　12　　月　　6 　　日
